【裁判字號】    95,聲判,6
【裁判日期】    950630
【裁判案由】    聲請交付審判
【裁判全文】
臺灣桃園地方法院刑事裁定               95年度聲判字第6號
聲  請  人  乙○○
代  理  人  吳金棟律師
被      告  甲○○
上列聲請人因被告過失致死案件，不服臺灣高等法院檢察署檢察
長中華民國95年1月24日，95年度上聲議字第462號駁回聲請再議
之處分（原不起訴處分案號：臺灣桃園地方法院檢察署94年度偵
字第17696號），聲請交付審判，本院裁定如下：
    主  文
聲請駁回。
    理  由
一、按告訴人不服上級法院檢察署檢察長或檢察總長認再議為無
    理由而駁回之處分者，得於接受處分書後10日內委任律師提
    出理由狀，向該管第1 審法院聲請交付審判；法院認交付審
    判之聲請不合法或無理由者，應駁回之，刑事訴訟法第258
    條之1 、第258 條之3第2項前段，分別定有明文。
二、本件聲請人即告訴人以被告甲○○涉犯過失致死罪嫌，向臺
    灣桃園地方法院檢察署檢察官提出告訴，經該署檢察官為不
    起訴處分後（94年偵字第17696 號），聲請人不服，聲請再
    議，經臺灣高等法院檢察署檢察長於95年1 月24日以95年度
    上聲議字第462 號處分書認聲請人再議無理由而駁回再議。
    前開臺灣高等法院檢察署之處分書於95年2 月10日送達聲請
    人，因聲請人前已收受臺灣高等法院檢察署駁回再議之通知
    ，遂於95年2 月8 日以吳金棟律師為代理人向本院聲請交付
    審判，經本院受理在案，程序上並無不合，合先敘明。
三、聲請人聲請交付審判意旨略以：
  (一)被告甲○○辯稱係前方發生車禍，故變換至內側車道行駛，
    待其駛入內側車道未及100 公尺之距離，即遭被害人許家齊
    駕車自後追撞，因而發生本件車禍，然當時被告之車速不快
    ，何以被告之車切入內側車道後，竟遭後方車輛追撞且造成
    嚴重死亡，被告甲○○應就此一受被害人許家齊追撞之事實
    負舉證責任。故本件應傳喚被告到庭作證，以證明其所辯遭
    被害人駕車追撞之變態事實，且應傳喚具交通力學、交通工
    程學專家到庭作證，以證明卷內資料是否足以認定被告所辯
    係遭被害人駕車追撞乙節為實。
  (二)又被告雖辯解被害人許家齊所駕駛之後車追撞肇禍，但後車
    當時何以發生左後胎胎壓不足之情形，蓋依後車之車胎內側
    有摩擦痕跡，有擦地痕跡可稽，一般而論，追撞並無發生突
    然胎壓不足之當然結果，二者不具備因果關係，似證被告上
    述辯解後車追撞之詞，有待調查必要，本件是否為被告駕車
    突然切入內車道，使被害人之車閃避不及受其擦撞或另刮到
    護欄，以致其突然造成胎壓不足；或係被告駕駛之車輛在切
    入內側車道時，有先碰撞到被害人所駕車輛之右後輪胎，以
    致被害人之車輛右後輪胎發生未充氣狀態及左後輪胎出現突
    然施壓之情形，尚待釐清。
  (三)檢察官認定被告駕車前飲酒之行為，因酒精濃度甚低，故認
    被告仍有安全駕駛動力交通工具之能力乙節，固非無見，惟
    被告具有安全駕駛能力乃屬常態事實，不足以據為排除被告
    刑事責任之證據，故檢察官就此部分之法律適用並無依據。
  (四)綜此，被告之駕駛行為難謂毫無過失，而應對本件車禍負肇
    事責任，為此，爰聲請鈞院准將本件交付審判。
四、臺灣桃園地方法院檢察署檢察官依據偵查結果，為不起訴處
    分之理由及臺灣高等法院檢察署檢察官續為駁回再議聲請處
    分之理由，略為：
  (一)被告所駕車輛為營業用大貨車，肇事路段為單向雙車道，未
    設交通號誌，且當時並未發生其他交通事故等情，有行照、
    道路交通事故調查報告表、車輛照片及國道公路警察局道路
    交通事故調查卷宗等資料附卷為憑，足見大型車輛行經上開
    路段，應行駛於外側車道，但亦得暫時利用緊臨外側車道之
    車道超越前車，則被告利用上開路段之內側車道超越前車，
    應無不合。
  (二)又被害人車輛右後輪已呈未充氣狀態，有現場及車輛照片可
    稽，經檢察官飭警續對該車車輪加以檢視，發現將車輛懸空
    吊起，車輪外觀並無爆破裂痕，亦無針扎遺留痕跡，左後輪
    胎壓明顯不足，內側有摩擦痕跡，有查證報告及車輛照片在
    卷可證，足見被害人所駕自小貨車之右後輪因不明原因呈現
    未充氣狀態。再依警方拍攝之被害人車輛照片編號七可見被
    害人所駕車輛右後輪內側鋼圈呈現不規則之扁壓狀態，輔以
    肇事路段上先遺有輪胎滑痕8 公尺、刮地痕後，始遺留燈殼
    、玻璃碎片等散落跡證等情，此有卷附道路交通事故調查表
    所附現場圖及現場照片足證，可見被害人所駕自小貨車先因
    右後輪胎壓失壓，右後輪內側鋼圈摩擦地面，致車輛滑行，
    無法操控，且於滑行約10公尺後，始撞及被告所駕之大貨車
    甚明。
  (三)又本件車禍事故經送鑑定後，認被害人駕駛自小貨車未與前
    車保持行車安全距離，自後追撞前車為肇事原因，甲○○無
    肇事因素，有臺灣省桃園縣區車輛行車事故鑑定委員會94年
    6 月9 日桃縣行字第0945201495號函附鑑定意見書及臺灣省
    車輛行車事故覆議鑑定委員會94年8 月29日府覆議字第0940
    10 0543 號函可憑，雖鑑定意見書上載有甲○○行駛內側車
    道有違規定，惟依前揭交通規則之闡釋說明，應認被告駕駛
    大貨車欲超越前車，而行駛上開路段之內側車道，並無舛誤
    。另被告駕車前雖曾飲用酒類，車禍發生後，經警測得呼氣
    所含酒精濃度達每公升0.05毫克，有酒精測試單1 紙為憑，
    然被告自94年4 月20日晚上7 時許開始駕車時起至同日晚上
    8 時45分許為警檢測其呼氣酒精濃度時止，已歷經1 小時又
    45分之久，按體內酒精含量由開始飲酒時的０％，依飲酒量
    逐漸累積增加，在完成飲酒時體內酒精含量達到最高，隨後
    依代謝率逐漸代謝，則本件酒精濃度測試時，與被告飲酒後
    駕車之時，已逾1 小時又45分，是其呼氣濃度已因酒精代謝
    關係，僅餘每公升0.05毫克，惟倘以此數值換算非酗酒者與
    酗酒者酒精濃度代謝率「駕駛時起至被測時止之時間（以小
    時計）×15至18（以上為非酗酒者）或30（酗酒者）÷200+
    測試時所得酒測值＝駕駛時之酒測值」，可得知被告駕駛伊
    始，酒精呼氣濃度約達每公升0.18125 毫克至0.2075毫克，
    顯未逾法律所允之每公升0.25毫克之酒測值，且徵以被告開
    始駕車之時起至發生本件事故之時間止，又已經過1 小時，
    隨著身體代謝之功能，亦可見發生本件車禍事故之際，被告
    之酒測值亦應低於上開計算數值，顯見被告雖前有飲酒，惟
    應不影響其駕駛能力。
  (四)綜上，足稽被告上開駕駛行為並無過失，且查無其他積極證
    據足資證明被告有何上開業務過失致人於死之犯行，自應認
    為被告罪嫌不足，依刑事訴訟法第252 條第10款處分不起訴
    。聲請人不服，聲請再議，經臺灣高等法院檢察署檢察長審
    核結果，認為原檢察官不起訴處分，經核並無不合，處分駁
    回再議。
五、按新修正刑事訴訟法第258 條之1 規定告訴人得向法院聲請
    交付審判，係新增對於「檢察官不起訴或緩起訴裁量權」制
    衡之一種外部監督機制，法院僅就檢察官所為不起訴或緩起
    訴之處分是否正確加以審查，以防止檢察機關濫權，依此立
    法精神，同法第258 條之3 第3 項規定法院審查聲請交付審
    判案件時「得為必要之調查」，其調查證據之範圍，自應以
    偵查中曾顯現之證據為限；而同法第260 條對於不起訴處分
    已確定或緩起訴處分期滿未經撤銷者得再行起訴之規定，其
    立法理由說明該條所謂不起訴處分已確定者，包括「聲請法
    院交付審判復經駁回者」之情形在內，是前述「得為必要之
    調查」，其調查證據範圍，更應以偵查中曾顯現之證據為限
    ，不得就告訴人新提出之證據再為調查，亦不得蒐集偵查卷
    以外之證據，否則，將與刑事訴訟法第260 條之再行起訴規
    定，混淆不清，亦將使法院兼任檢察官而有回復「糾問制度
    」之虞；且法院裁定交付審判，即如同檢察官提起公訴使案
    件進入審判程序，是法院裁定交付審判之前提，必須偵查卷
    內所存證據已符合刑事訴訟法第251 條第1 項規定「足認被
    告有犯罪嫌疑」檢察官應提起公訴之情形，亦即該案件已經
    跨越起訴門檻，否則，縱或法院對於檢察官所認定之基礎事
    實有不同判斷，但如該案件仍須另行蒐證偵查始能判斷應否
    交付審判者，因交付審判審查制度並無如同再議救濟制度得
    為發回原檢察官續行偵查之設計，法院仍應依同法第258 條
    之3 第2 項前段規定，以聲請無理由裁定駁回，此合先敘明
    。次按認定犯罪事實應依證據認定之，無證據不得認定其犯
    罪事實，刑事訴訟法第154 條第2 項定有明文。又事實之認
    定應憑證據，如未能發現相當之證據，或證據不足以證明，
    自不能以推測或擬制之詞為判斷資料。又縱使被告否認犯罪
    之抗辯不可採，仍非有積極證據足以證明其犯罪行為，不能
    遽為有罪之認定，最高法院40年台上字第86號、30年上字第
    1831號判例著有明文。
六、本件聲請人即告訴人乙○○雖以前揭理由認被告甲○○涉有
    刑法之業務過失致死罪嫌，而向本院聲請交付審判。惟查：
  (一)被告於94年4 月20日晚間8 時許，駕駛車牌號碼FM-061號營
    業小貨車（下稱Ａ車），沿國道2 號公路由東往西行駛，行
    經該路段西向車道15公里又380 公尺處（屬桃園縣桃園市境
    內），為被害人許家齊駕駛之車牌號碼8T-2083 號自小貨車
    （下稱Ｂ車）由後碰撞，被害人於車禍發生後，受有因頭、
    頸部受傷而致頸椎骨折及受有腹部、下肢外傷等傷害，送醫
    急救而於到院前死亡乙節，業據被告於警詢、偵查中供述不
    諱，並有道路交通事故調查報告表暨現場圖1 份、現場照片
    20幀附卷可稽，而被害人死亡之事實亦經臺灣桃園地方法院
    檢察署檢察官督同法醫師相驗屬實，製有相驗屍體證明書、
    驗斷書、勘驗筆錄各1 份在卷可憑，是以，被告駕駛之Ａ車
    於上揭時地，確有與被害人駕駛之Ｂ車間發生車禍事故，以
    2 車為同向行駛之車輛而言，Ａ車於車禍發生當時為前車，
    Ｂ車為後車等情，首堪認定。而應予釐清者為本件車禍事故
    係肇因於何人之過失所致。
  (二)查被告駕駛之Ｂ車於上揭車禍意外中，受有右後車角凹損、
    右尾燈破裂之損害，除此之外，別無其他毀損情形，而被害
    人駕駛之Ａ車於該次車禍意外中，則受有車頭嚴重向內朝車
    身擠壓凹陷，車頭左側及前側之擠壓凹陷情狀較嚴重，車頭
    右側之擠壓凹陷情狀較輕微，前擋風玻璃整片脫落粉碎之損
    害；被告所駕Ｂ車在車禍發生後之並無任何歪斜傾倒情形，
    被害人所駕車輛則係由右向左歪斜停放等情，此觀諸卷附道
    路交通事故調查報告表「車輛撞擊部位」之記載及車損照
    片（見94年度相字第724 號卷第10、16至24頁）即明。是以
    ，觀諸上開2 車之毀損情形及於車禍發生後之停放位置觀之
    ，被告所駕Ｂ車在車禍發生前已然拉正車身往前行駛，而被
    害人駕駛之Ａ車，顯係在以極快速度往前行駛之情況下，欲
    自外側車道由右向左駛入內側車道時，快速衝撞Ｂ車，致其
    車頭靠近左前側及前側之部位，與被告所駕Ｂ車之右後車角
    發生撞擊，由於Ｂ車高度較Ａ車高、Ｂ車車尾係鋼鑄車身，
    較為堅硬，以致於被害人所駕Ａ車之車頭左前側、前側因高
    速衝撞Ｂ車右後車角之情形下，車頭嚴重內縮擠壓凹陷、左
    前側、前側車頭之毀損情形較右側車頭之毀損情形嚴重、前
    擋風玻璃整片脫落破碎之毀損，至為灼然。加以被告所駕車
    輛除上述「右後車角凹損、右尾燈破裂」之毀損情形外，別
    無其他部位受損，是以，除上述被害人所駕Ａ車自後追撞被
    告所駕Ｂ車造成之上開毀損情狀時，被告所駕車輛並無可能
    以其他方式先碰撞到被害人駕駛之Ａ車任何部位，致釀本件
    車禍，由是足認被告所辯：其係自外側車道駛入內側車道後
    ，往前行駛約100 公尺，始遭被害人所駕車輛自後追撞等語
    ，核與事實相符，應值採信。至聲請人所指：被害人所駕Ａ
    車在車禍前是否遭被告駕駛之Ｂ車撞擊右後輪云云，自屬無
    據，不足採信。
  (三)又被害人駕駛之Ａ車右後輪，於車禍發生後已呈未充氣狀態
    ，嗣將Ａ車懸空吊起後，車輪外觀並無爆破裂痕，亦無針扎
    遺留痕跡，左後輪胎壓明顯不足，內側有摩擦痕跡，另Ａ車
    右後輪內側鋼圈呈現不規則之扁壓狀態，此有現場及車損照
    片、警製查證報告及車輛照片附卷可參，佐以Ａ車及Ｂ車之
    行駛方向觀之，本件肇事路段內側車道與外側車道間之分隔
    線處，先遺有Ａ車之刮地痕及輪胎滑痕，而在Ａ車停止處兩
    側地面上散落有Ａ車之燈殼、玻璃碎片等物，此觀諸上揭現
    場圖之記載即明，是以，照片及現場圖所示Ａ車停止處應為
    Ａ車撞擊Ｂ車之碰撞點，由此足證被害人所駕Ａ車係先在上
    開內側車道與外側車道間之分隔線處，因右後輪胎壓失壓而
    直接以內側鋼圈摩擦地面，車輛繼續由右偏左向前行駛，且
    於滑行約10公尺後，始撞及被告所駕之Ｂ車甚明，是以，被
    害人所駕駛之Ａ車右後輪胎失壓之情形，應非被告之駕車行
    為所致。至聲請人所指：被告駕車突然切入內側車道之行為
    有無造成被害人駕駛之Ａ車左後車胎突然發生胎壓不足及右
    後車胎突然呈現未充氣狀態云云，即無必要。
  (四)再者，倘若被告所駕車輛突然自外側車道切入內側車道，致
    原本行駛在內側車道之被害人所駕車輛因閃避不及碰撞到被
    告所駕車輛時，理應係後車以其車頭直接碰撞到被告所駕後
    車之車尾中間或靠左側之部位，始符常理，然依上揭被害人
    所駕車輛於車禍後之毀損情形及停放位置、方向觀之，被害
    人所駕車輛於車禍發生前顯非持續行駛在內側車道上，而係
    行駛在外側車道上，並由右偏左行駛切入內側車道行駛，以
    致於因上述右後輪胎呈現未充氣狀態後，仍高速向前行駛，
    致衝撞被告所駕Ｂ車之右後車角所致。至聲請人所指：被害
    人原本駕車行駛在內側車道，而被告駕車突然自外側車道切
    入內側車道，導致被害人閃避不及云云，則與經驗法則、論
    理法則有違。
  (五)末查，被告於本件車禍發生後，雖為警方檢測出其呼氣所含
    酒精濃度值為每公升0.05毫克，經檢察官推算被告被告於94
    年4 月20日晚上7 時許開始駕車之時，其酒精呼氣濃度約達
    每公升0.18125 毫克至0.2075毫克間，顯未逾法律所允之每
    公升0.25毫克之酒測值，此觀諸上開不起訴處分書之記載即
    明。然因本件車禍係因被害人駕駛之Ａ車由後往前追撞被告
    所駕駛之Ｂ車所致，並無其他積極證據證明被告駕駛車輛就
    本案車禍之發生有何過失情形存在，加以被告於車禍發生後
    經警檢測其呼氣所含酒精濃度結果，遠低於道路交通管理處
    罰條例所定已達不能駕駛動力交通工具程度之每公升0.25毫
    克之數值，是以，縱被告駕駛Ｂ車上路前曾有飲酒行為，惟
    依酒測結果顯示，除無積極證據遽認被告飲酒後已達不能安
    全駕駛動力交通工具之程度外，其因酒後駕車之行為，亦非
    肇致本案車禍發生之原因，業如前述。是以，聲請人徒執被
    告雖具有安全駕駛動力交通工具之能力，但不足以據為排除
    被告過失致死刑事責任之理由云云，要屬倒果為因之論。
  (六)綜上以觀，經本院調閱被告所涉本案業務過失致死罪嫌之全
    案卷證核閱結果，認被告就本案車禍意外之發生並無過失，
    自無從逕以刑責相繩。此外，原不起訴處分書及聲請再議處
    分書業已就聲請人上開各點予以斟酌，並就卷內證據詳為調
    查，認為被告就本件車禍之發生並無過失，自難論以過失傷
    害罪責，以其犯罪嫌疑應屬不足，而為不起訴處分，亦與本
    院前開認定結果相同。查該不起訴處分書已詳細敘明所憑證
    據及判斷理由，業經本院調閱偵查卷宗查核無誤，且原處分
    所載證據取捨及事實認定之理由，尚無違背經驗法則、論理
    法則及證據法則，已如前述。是原檢察官及臺灣高等法院檢
    察署檢察長以被告犯罪嫌疑不足，分別予以不起訴處分及駁
    回再議之聲請，並無不當。至聲請人聲請傳喚具交通力學、
    交通工程學專家到庭作證，以證明卷內資料是否足以認定被
    告所辯係遭被害人駕車追撞乙節為實云云，即無必要。
七、從而，本件交付審判之聲請為無理由，應予駁回。
據上論斷，應依刑事訴訟法第258 條之3 第1 項前段，裁定如主
文。
中    華    民    國    95    年    6     月    30    日
                  刑事第九庭  審判長法  官  黃梅淑
                                    法  官  蘇琬能
                                    法  官  胡芷瑜
以上正本證明與原本無異。
不得抗告。
                                    書記官  李珈慧
中    華    民    國    95    年    6     月    30    日


司法院資訊處製作；財團法人民間司法改革基金會備份。
